【裁判字號】    99,交上易,195
【裁判日期】    991116
【裁判案由】    過失傷害
【裁判全文】
臺灣高等法院刑事判決               99年度交上易字第195號
上  訴  人
即  被  告  乙○○
上列上訴人因過失傷害案件，不服臺灣臺北地方法院99年度交易
字第48號，中華民國99年5月17日第一審判決（起訴案號：臺灣
臺北地方法院檢察署98年度偵字第22981號），提起上訴，本院
判決如下：
    主  文
原判決撤銷。
乙○○因過失傷害人，處拘役肆拾日，如易科罰金，以新臺幣壹
仟元折算壹日。
    事  實
一、乙○○於民國98年6月22日7時20分許，駕駛車牌0658-DR號
    自小客車，沿臺北市○○區○○街363巷由西往東方向行駛
    ，行經該嘉興街363巷與和平東路212巷口，欲左轉和平東路
    212巷時，適有車牌DX-5648自小貨車違規停放於巷口影響其
    查看沿和平東路212巷直行車輛之視線，乙○○本應注意轉
    彎車應讓直行車先行，且在視線受影響之情形下，應提高警
    覺確認直行車之動態，亦無不能注意之情事，竟疏未注意，
    貿然左轉駛入和平東路212巷時，適有甲○○騎乘車牌258-C
    VU號重型機車，沿前揭和平東路212巷由北往南方向行駛接
    近而來，兩車避煞不及，車牌258-CVU號重型機車右側車身
    與車牌0658-DR號自小客車前車頭碰撞，造成甲○○人車倒
    地，受有右鎖骨中段骨折、尾薦椎挫傷、尾椎扭傷、臉部及
    下肢擦傷等傷害。乙○○肇事後在未被有偵查犯罪職務之公
    務員發覺前，留在現場向前往處理之臺北市政府警察局交通
    警察大隊警員承認為肇事人，自首上情，接受裁判。
二、案經甲○○訴由臺灣臺北地方法院檢察署檢察官偵查起訴。
    理  由
壹、程序方面：
    按被告以外之人於審判外之言詞或書面陳述，除法律有規定
    者外，不得作為證據；又被告以外之人於審判外之陳述，雖
    不符合同法第159條之1至第159條之4之規定，但經當事人於
    審判程序同意作為證據，法院審酌該言詞陳述或書面陳述作
    成時之情況，認為適當者，亦得為證據。當事人、代理人或
    辯護人於法院調查證據時，知有第159條第1項不得為證據之
    情形，而未於言詞辯論終結前聲明異議者，視為有前項之同
    意，刑事訴訟法第159條第1項及第159條之5分別定有明文。
    本判決下列所引用之證據資料，均經依法踐行調查證據程序
    ，當事人於本院言詞辯論終結前亦未聲明異議，本院審酌證
    據資料製作時之情況，均無違法不當及證明力明顯過低之瑕
    疵，亦查無依法應排除其證據能力之情形，認以之作為證據
    應屬適當，皆有證據能力。
貳、實體方面：
  一訊據上訴人即被告固坦承有於上揭時、地駕駛前開自小客車
    與甲○○騎乘之重型機車碰撞，惟辯稱：伊駕駛車輛轉出巷
    口時，看到甲○○騎乘機車過來，就停車、靜止，但甲○○
    車速過快仍擦撞到伊車，甲○○與有過失云云。經查：
    (一)被告於98年6月22日7時20分許，駕駛車牌0658-DR號自小
      客車，沿臺北市○○區○○街363巷由西往東方向行駛，
      行經該嘉興街363巷與和平東路212巷口，欲左轉和平東路
      212巷時，有車牌CDX-5648自小貨車違規停放於巷口，適
      告訴人甲○○亦騎乘車牌258-CVU號重型機車，沿前揭和
      平東路212巷由北往南方向行駛，被告左轉駛入和平東路2
      12巷時，車牌258-CVU號重型機車右側車身與車牌0658-DR
      號自小客車前車頭碰撞等情，為被告所供認不諱，並據告
      訴人甲○○（於偵查中、審理時）、目擊證人黃種龍（於
      原審審理時）分別證述綦詳（見98年度偵字第37至38頁、
      原審卷第21頁、第29頁），復有卷附道路交通事故現場圖
      1紙、道路交通事故調查報告表(一)、(二)、車禍現場與車損
      照片10幀各在卷可稽（見上揭偵卷第14頁、第17頁、第21
      頁至第25頁），堪以認定。又告訴人甲○○因本件事故人
      車倒地，受有右鎖骨中段骨折、尾薦椎挫傷、尾椎扭傷、
      臉部及下肢擦傷等傷害乙情，業據告訴人甲○○於偵查中
      證述甚詳(見上揭偵卷第55頁、原審卷第35頁），並有臺
      北市立萬芳醫院98年10月12日甲種診斷證明書各1份在卷
      可稽（見上揭偵卷第55頁），亦堪認定。
    (二)按汽車行駛至交岔路口，轉彎車應讓直行車先行，道路交
      通安全規則第102條第1項第7款定有明文。被告雖辯稱其
      駕駛車輛轉出巷口時，看到甲○○騎乘機車過來，就停車
      、靜止云云。惟查，告訴人甲○○於原審審理時證稱：伊
      在該巷口看到被告的車子，被告沒有停車等語（見原審卷
      第21頁），核與證人黃種龍於原審審理時證稱：伊確定2
      車發生車禍時，都是在行進間。汽車速度大約15至20公里
      等語（見原審卷第30頁背面、第29頁背面）相吻合。足認
      被告車輛係持續行駛左轉駛入和平東路212巷時，並未暫
      停觀察和平東路212巷直行車輛之動態甚明。被告上開所
      辯，不足採信。又事故發生時肇事巷口左側違規停放有車
      牌DX-5648自小貨車，有道路交通事故現場圖與現場照片
      各在卷可稽（見上揭偵卷第14頁、第21頁）。而觀諸該車
      牌DX-5648自小貨車之停放位置，顯已阻礙沿嘉興街363巷
      西向東行駛之駕駛人查看沿和平東路212巷直行車輛之視
      線，被告於視線受影響之情形下，自應提高警覺確認直行
      車之動態後始能左轉。詎被告行駛至巷口時竟未暫停查看
      直行車之動態，猶持續行駛左轉，致直行之告訴人重型機
      車右側車身與其駕駛之自小客車前車頭碰撞，被告自有過
      失甚明。又被告駕駛自小客車左轉時之速度縱遠低於告訴
      人機車直行時之速度，惟被告係轉彎車本應讓在車道正常
      直行之告訴人機車先行通過，自不能因被告貿然左轉，致
      告訴人之機車未能及時煞避，而倒果為因，謂本件事故係
      因告訴人機車未減速慢行衝撞被告自小客車造成。被告復
      辯以：告訴人車速過快，與有過失云云。但查，肇事地點
      之速限為40公里（見上揭偵卷第17頁），告訴人甲○○堅
      稱其當時車速為20公里至30公里等語（見原審卷第21頁）
      。雖證人黃種龍於原審審理時證稱：機車車速約有40公里
      等語（見原審卷第29頁背面）；證人陳強華於原審審理時
      證稱：伊沒有目睹車禍發生之情形，是發生車禍前，被害
      人騎乘機車經過伊面前。伊看一下，機車速度很快，但速
      度多少伊不清楚等語（見原審卷第31頁背面至32頁）。惟
      證人黃種龍、陳強華僅憑目視判斷機車之速度，已非精確
      。且所述均不足以證明告訴人甲○○於事故發生當時之車
      速已超過40公里之速限。另被告自小客車車牌受損狀況，
      亦不足以認定告訴人於事故發生當時之車速為何，自難認
      本件告訴人於事故發生時之車速過快，與有過失。準此，
      本件被告轉彎車不讓直行車先行應為肇事主因，車牌DX-5
      648號自小貨車違規停車則為肇事次因，告訴人則無肇事
      因素。而本件經送臺北市車輛行車事故鑑定委員會鑑定結
      果亦同此認定，有該委員會98年12月10日北市裁鑑字第09
      84390610 0號函送鑑定意見書1份在卷可考（同上揭偵卷
      第51頁）。再送台北市車輛行車事故鑑定覆議委員會覆議
      結果亦認：「…(三)參照警方道路交通事故現場圖、照片及
      談話紀錄內容，A車駕駛自稱左轉時突見B車駛來，B車右
      側車身碰及我車前車頭，參酌A車最終位置等跡證，研析A
      車駕駛左轉時疏於注意和平東路3段212巷直行車動態未讓
      直行車先行而肇事，有『左轉彎車不讓直行車先行』情事
      ，為肇事主因。路邊停車自小貨車（DX-5648）違規於路
      口10公尺內停車，致影響沿嘉興街363巷西向東行駛至肇
      事路口之車輛查看沿和平東路3段212巷直行車輛之視線，
      並致A車因此而肇事，為肇事次因。B車依規定行駛，無肇
      事因素。…覆議意見：一（A車）乙○○駕駛0658-DR自小
      客車：左轉彎車不讓直行車先行（肇事主因）。二路邊停
      車DX-564 8：在交叉路口10公尺內違規停車（肇事次因）
      。三甲○○258-CVU普通重機車：無肇事因素。」有台北
      市交通局99年9月23日北市交安字第09931230200號函送鑑
      定覆議意見書1份在卷可按（見本院卷第22至23頁）。
    (三)綜上所述，被告上開所辯，均不足採。本件事證明確，被
      告過失傷害犯行堪以認定，應依法論科。
  二核被告所為，係犯刑法第284條第1項前段之過失傷害罪。又
    被告於事故發生後向前來處理之臺北市政府警察局交通警察
    大隊警員坦承肇事，有臺北市○○○○○道路交通事故肇事
    人自首情形記錄表1份可憑（同上揭偵卷第19頁），被告係
    對於未發覺之罪自首而接受裁判，應依刑法第62條前段規定
    減輕其刑。
  三原審認被告罪證明確，予以論罪科刑，固非無見。惟查：(一)
    原審誤認被告於左轉時視線未受影響，且未認定車牌DX-564
    8號自小貨車違規停車為肇事次因，均有未洽。(二)被告已於
    99年8月9日與告訴人成立和解（被告僅支付告訴人新臺幣《
    下同》11,000元，尚餘89,000元未支付），業據告訴人陳明
    在卷（見本院卷第31頁背面）。原審未及審酌，亦有未合。
    被告上訴所持辯解雖無理由，惟原判決既有前揭之可議，仍
    應由本院予以撤銷改判。爰審酌被告過失之程度、告訴人之
    傷勢、被告事後已與告訴人和解（但僅支付部分和解金）。
    兼衡被告智識程度及犯後態度等一切犯罪情狀，量處如主文
    所示之刑，並諭知易科罰金之折算標準。
據上論斷，應依刑事訴訟法第369條第1項前段、第364條、第299
條第1項前段，刑法第284條第1項前段、第62條前段、第41條第1
項前段，刑法施行法第1條之1，判決如主文。
本案經檢察官陳國鳴到庭執行職務。
中    華    民    國    99    年    11    月    16    日
                  刑事第七庭  審判長法  官  趙功恆
                                    法  官  游紅桃
                                    法  官  楊智勝
以上正本證明與原本無異。
不得上訴。
                                    書記官  林桂玉
中    華    民    國    99    年    11    月    17    日
附錄：本案論罪科刑法條全文
中華民國刑法第284條第1項（過失傷害罪）
因過失傷害人者，處6月以下有期徒刑、拘役或5百元以下罰金，
致重傷者，處1年以下有期徒刑、拘役或5百元以下罰金。

司法院資訊處製作；財團法人民間司法改革基金會備份。
